臺灣臺南地方法院刑事判決
109年度交簡上字第74號
上  訴  人  臺灣臺南地方檢察署檢察官
被      告  蕭百欽



選任辯護人  洪銘憲律師
上列上訴人因被告過失傷害案件，不服民國109年3月31日本院10
9年度交簡字第832號刑事簡易判決（起訴案號：109年度調偵字
第262號），提起上訴，本院管轄之第二審合議庭判決如下：
    主      文
上訴駁回。
    事實及理由
一、按案件上訴於第二審，被告經合法傳喚，無正當之理由不到
    庭者，得不待其陳述，逕行判決，而對於簡易判決有不服者
    ，得上訴於管轄之第二審地方法院合議庭，且對於簡易判決
    上訴，準用刑事訴訟法第3編第1章、第2章除第361條以外之
    規定，此觀刑事訴訟法第371條、第455條之1第1項、第3項
    規定即明。經查，本院所定民國110年2月4日之審判期日，
    被告蕭百欽之傳票於110年1月11日送達至被告位於臺南市○
    市區○○街000號住處，由同居人王健宇收受而發生送達之效
    力，被告屆期未到庭，有本院送達證書、審判筆錄、本院刑
    事報到單各1份在卷可稽，依上開說明，被告於同年2月4日
    審判期日即有到庭之義務，被告經合法傳喚，猶無正當理由
    不到庭，依首揭規定，本院自得不待其陳述，由檢察官一造
    辯論而為判決，合先敘明。
二、本案經本院審理結果，認第一審簡易判決之認事、用法及量
    刑均無不當，應予維持，其餘均引用第一審判決書（含起訴
    書）記載之事實、證據及理由（如附件）。
三、上訴人上訴意旨以：被告蕭百欽於事故後，迄未與告訴人達
    成和解，且告訴人所受傷害，除起訴書所載之頭皮開放性傷
    口0.5公分、胸壁挫傷、右肘擦傷、右膝擦傷、右踝挫擦傷
    等傷害外，其後尚衍生腦膜炎及腦中風之傷害。原審僅判處
    被告拘役20日，併以新臺幣（下同）1000元折算1日，實有
    再斟酌必要等語。
四、按量刑輕重，係屬事實審法院得依職權自由裁量之事項，苟
    已斟酌刑法第57條各款所列情狀而未逾越法定刑度，不得遽
    指為違法（最高法院72年台上字第6696號判例要旨參照）。
    又在同一犯罪事實與情節，如別無其他加重或減輕之原因，
    下級審量定之刑，亦無過重或失輕之不當情形，則上級審法
    院對下級審法院之職權行使，原則上應予尊重（最高法院
　　85年度台上字第2446號判決要旨參照）。上訴人雖以上開理
    由提起上訴，惟查：
㈠、告訴人於本院車禍發生後經送臺南市立安南醫院急診，經診
    斷受有頭皮開放性傷口0.5公分、胸壁挫傷、右肘擦傷、右
    膝擦傷、右踝挫擦傷等傷害，經手術縫合處置後即於107年1
    1月5日同日離院，醫囑為出院後休養3日乙情，有該院診斷
    證明書在卷可按（本院卷第65頁）。可知告訴人當日並無其
    他腦部傷勢致醫師判斷需留院觀察或有必要進行腦部手術。
㈡、告訴人雖於107年11月8日至奇美醫療財團法人奇美醫院急診
    ，經該院醫師診斷其受有細菌性腦膜炎及腦梗塞之病症，有
    該院斷證明書在卷可佐（本院卷第93頁）。經本院函詢奇美
    醫院關於上開病症與本案車禍之關連性，該院先後回函併以
    病情摘要記載「病患於車禍當時頭部外傷，頭皮有開放性傷
    害，與住院診斷腦膜炎、腦梗塞是否車禍傷勢導致，無法排
    除其相關性」、「病患傷口與細菌性腦膜炎與車禍傷勢可能
    有相關性；因病人有高血壓病史所以腦梗塞無法判斷是否與
    車禍有相關」（本院卷第99、109頁），該院前後二次病情
    摘要，已無法認定腦梗塞部分與本案車禍相關。又告訴人事
    發後受有頭部開放性外傷，返家再入奇美醫院已過3日，是
    在此3日中有無其他因素介入導致該開放性傷口形成了細菌
    性腦膜炎，則上開摘要內容所指可能「有相關性」意義為何
    ，已生疑義。而本院再函詢安南醫院，經該院回函表示上開
    外傷性頭皮傷口並無致病患腦膜炎之根據（本院卷131頁）
    ，故卷內實無積極證據證明告訴人車禍所受之頭部開放性傷
    口與嗣後所生之細菌性腦膜炎具有相當因果關係。從而，尚
    不能遽論細菌性腦膜炎和腦梗塞之病症為本案車禍所導致，
    而認原審認定之傷害結果不當。
㈢、原審以本案事證明確，認被告所為，係犯修正前刑法第284 
    條第1 項前段之過失傷害罪，且符合刑法第62條前段自首減
    刑要件後，並審酌被告駕駛車輛之過失情節、告訴人之傷害
    、雙方過失程度、未與告訴人達成和解暨被告智識程度、經
    濟狀況等一切情狀，量處拘役20日，並諭知易科罰金之折算
    標準，核其認事用法均無違誤，量刑亦已參考刑法57條各項
    量刑因素，所處之刑亦屬妥適，本院應予尊重。是上訴人執
    前上訴理由認原審量刑不當，並無理由，應予駁回。
據上論斷，依刑事訴訟法第455條之1第1項、第3項、第373條、
第371條、第368條，判決如主文。
本案經檢察官陳于文提起公訴及上訴、檢察官吳梓榕到庭執行職
務。
中　　華　　民　　國　　110 　年　　3 　　月　　18　　日
　　　　　　　　　刑事第十一庭  審判長法　官　劉怡孜
　　　　　　　　　                    法  官  陳欽賢
　　　　　　　　　                    法  官  潘明彥
以上正本證明與原本無異。
不得上訴。
                                      書記官  盧昱蓁
中　　華　　民　　國　　110 　年　　3 　　月　　22　　日
（附件）
臺灣臺南地方法院刑事簡易判決
                                    109年度交簡字第832號
公　訴　人　臺灣臺南地方檢察署檢察官
被　　　告　蕭百欽　男　72歲（民國00年0月0日生）
                    身分證統一編號：Z000000000號
                    住臺南市○市區○○街000號
                    居臺南市○市區○○路00號
上列被告因過失傷害案件，經檢察官提起公訴（109 年度調偵字
第262 號），而被告自白犯罪，本院認宜以簡易判決處刑，爰裁
定不經通常審判程序（本院原受理案號：109 年度交易字第175
號），逕以簡易判決處刑如下：
    主  文
蕭百欽犯過失傷害罪，處拘役貳拾日，如易科罰金，以新臺幣壹
仟元折算壹日。
    事實及理由
一、按第一審法院依被告在偵查中之自白或其他現存之證據，已
    足認定其犯罪之案件，檢察官依通常程序起訴，經被告自白
    犯罪，法院認為宜以簡易判決處刑者，得不經通常審判程序
    ，逕以簡易判決處刑，刑事訴訟法第449條第2項定有明文。
    被告就其被訴過失傷害案件，業已具狀自白犯罪，且依其他
    現存之證據，已足認定其犯罪，認為逕以簡易判決處刑為宜
    ，爰不經通常審判程序，逕以簡易判決處刑。
二、本件犯罪事實及證據，除犯罪事實欄一末補充「蕭百欽於肇
    事後，於有偵查犯罪權限之機關或公務員發覺其犯罪前，即
    向到場處理之警員承認為肇事人而自首，並自願接受裁判」
    ；證據部分另補充「刑事準備狀1 紙」外，餘均引用如附件
    檢察官起訴書之記載。
三、按行為後法律有變更者，適用行為時之法律，但行為後之法
    律有利於行為人者，適用最有利於行為人之法律，刑法第2
    條第1項定有明文。被告行為後，刑法第284條業於民國108
    年5月29日經總統公布修正施行，並自同年5月31日起生效。
    修正前之刑法第284條第1項原規定：「因過失傷害人者，處
    六月以下有期徒刑、拘役或五百元以下罰金，致重傷者，處
    一年以下有期徒刑、拘役或五百元以下罰金。」，修正後之
    條文則為：「因過失傷害人者，處一年以下有期徒刑、拘役
    或十萬元以下罰金；致重傷者，處三年以下有期徒刑、拘役
    或三十萬元以下罰金。」，經比較修正前後之法律，新法提
    高法定刑上限，並無較有利於被告之情形，依刑法第2條第1
    項前段之規定，應適用修正前刑法第284條第1項規定。
四、核被告所為，係犯修正前刑法第284 條第1 項前段之過失傷
    害罪。又被告於肇事後，於有偵查犯罪權限之機關或公務員
    發覺其犯罪前，即向到場處理之臺南市政府警察局善化分局
    交通分隊警員承鄭吉盛承認為肇事人而自首，並自願接受裁
    判，有道路交通事故肇事人自首情形記錄表1 紙在卷（詳警
    卷第13頁）可稽，堪認被告符合自首之要件，爰依刑法第62
    條前段規定減輕其刑。
五、爰審酌被告駕駛車輛行經無號誌之交叉路口，疏未注意車前
    狀況，亦未減速慢行，致發生本件碰撞，造成告訴人受有如
    附件起訴書所示之傷害，應予非難，兼衡告訴人所受之傷勢
    、被告為本件車禍發生之肇事次因、告訴人則為肇事主因，
    及被告犯後坦承犯行，然尚未與告訴人達成和解或取得其諒
    解，賠償其損害，暨被告大學畢業之智識程度（詳本院卷附
    個人戶籍資料查詢結果）、家境小康之家庭經濟狀況（詳警
    卷第1 頁）等一切情狀，量處如主文所示之刑，並諭知易科
    罰金之折算標準，以示懲儆。
六、依刑事訴訟法第449 條第2 項、第3 項、第454 條第2 項，
    修正前刑法第284 條第1 項前段、刑法第2 條第1 項前段、
    第62條前段、第41條第1 項前段，刑法施行法第1 條之1 第
    1 項、第2 項前段，逕以簡易判決處刑如主文。
七、如不服本判決，得自收受送達之日起20日內向本院提出上訴
    狀，上訴於本院第二審合議庭（須附繕本）。
中　　華　　民　　國　 109　　年　　3 　　月　　31　　日
                  刑事第九庭    法　官　鄭燕璘
以上正本證明與原本無異
                                書記官　陳冠廷
中　　華　　民　　國　 109　　年　　3 　　月　　31　　日
附錄本案論罪科刑法條全文：
修正前刑法第284 條：
因過失傷害人者，處6月以下有期徒刑、拘役或5百元以下罰金，
致重傷者，處1年以下有期徒刑、拘役或5百元以下罰金。
從事業務之人，因業務上之過失傷害人者，處1 年以下有期徒刑
、拘役或1千元以下罰金，致重傷者，處3年以下有期徒刑、拘役
或2千元以下罰金。

附件：
臺灣臺南地方檢察署檢察官起訴書
                                    109年度調偵字第262號
    被　　　告　蕭百欽　男　72歲（民國00年0月0日生）
                        住臺南市○市區○○街000號
                        居臺南市○市區○○路00號
                        國民身分證統一編號：Z000000000號
    選任辯護人  洪銘憲律師
上列被告因過失傷害案件，業經偵查終結，認應提起公訴，茲將
犯罪事實及證據並所犯法條分敘如下：
        犯罪事實
一、蕭百欽於民國107 年11月5 日15時25分許，駕駛車牌號碼
    0000-00 號自用小客車，沿臺南市新市區華興街由東往西方
    向行駛，行經該路段與忠孝街交岔路口時，本應注意車輛行
    經無號誌之交岔路口，應減速慢行，作隨時停車之準備，且
    汽車行駛時，駕駛人應注意車前狀況，並隨時採取必要之安
    全措施，而依當時天候晴、日間自然光線、柏油路面乾燥、
    無缺陷亦無障礙物、視距良好，並無不能注意之情事，竟疏
    未注意及此，即貿然進入上開路口，適殷馮換駕駛車牌號碼
    000-000 號普通重型機車，沿臺南市新市區忠孝街由南往北
    方向行駛至上開路口，正欲左轉進入華興街，本應注意車輛
    行經無號誌之交岔路口，轉彎車應暫停讓直行車先行，亦疏
    未注意，2 車因而發生碰撞，殷馮換因此受有頭皮開放性傷
    口0.5 公分、胸壁挫傷、右肘擦傷、右膝擦傷、右踝挫擦傷
    等傷害。
二、案經殷馮換訴由臺南市政府警察局善化分局報告偵辦。
        證據並所犯法條
一、證據清單及待證事實：

編號 證據名稱 待證事實 1 被告蕭百欽於警詢時及偵查中之供述 坦承於上開時、地與告訴人殷馮換發生交通事故，致告訴人受有上開傷害等事實。惟辯稱：當天在無號誌交叉路口發生交通事故，我的車頭已經過了路口，是她突然出來，我並沒有撞到她，而且我的速度很慢，前方沒有障礙物，是她撞到我，而且沒有戴安全帽，所以她頭部才會流血，我覺得是對方的過失云云。 2 證人即告訴人殷馮換之警詢證述 證明全部犯罪事實 3 臺南市政府警察局善化分局道路交通事故現場圖、道路交通事故調查表㈠、道路交通事故調查報告表 ㈡、現場暨車輛照片 15張 被告駕駛上開車輛於上開時地與告訴人發生車禍之事實。 4 臺南市車輛行車事故鑑定委員會南鑑0000000 案鑑定意見書、臺南市政府108 年10月5 日府交運字第1081152518號函暨臺南市車輛行車事故鑑定覆議委員會覆議字第0000000號鑑定意見書各1 份 被告對於本件交通事故之發生，有上開過失之事實。 5 臺南市立安南醫院診斷證明書 1 份 告訴人受有前開傷勢之事實。 


二、被告雖辯稱：當天在無號誌交岔路口發生交通事故，我的車
    頭已經過了路口，是她突然出來，我並沒有撞到她，是她撞
    到我云云。然查，本件事故，係被告所駕車輛左側車身與告
    訴人所駕車輛右側車身發生碰撞，並非告訴人所駕車輛車頭
    自後方追撞被告所駕車輛車尾等情，有道路交通事故調查報
    告表㈡、車輛車損照片在卷可稽，是被告上開所辯，並無足
    採，被告犯嫌，應堪認定。
三、按行為後法律有變更者，適用行為時之法律，但行為後之法
    律有利於行為人者，適用最有利於行為人之法律，刑法第2
    條第1 項定有明文。查被告行為後，刑法第284 條業於108
    年5 月29日經總統公布修正施行，並自同年5 月31日起生效
    。修正前之刑法第284 條第1 項原規定：「因過失傷害人者
    ，處六月以下有期徒刑、拘役或五百元以下罰金，致重傷者
    ，處一年以下有期徒刑、拘役或五百元以下罰金。」，修正
    後之條文則為：「因過失傷害人者，處一年以下有期徒刑、
    拘役或十萬元以下罰金；致重傷者，處三年以下有期徒刑、
    拘役或三十萬元以下罰金。」，經比較修正前後之法律，新
    法提高法定刑上限，是本案經新舊法比較之結果，自應以被
    告行為時之法律即修正前之刑法第284 條第1 項對被告較為
    有利。故核被告所為，係犯修正前刑法第284 條第1 項前段
    之過失傷害罪嫌。被告肇事後，於有偵查犯罪職權之機關或
    公務員發覺前，業曾向據報前來處理之警方坦承其為車禍肇
    事之人而自首犯罪，有臺南市政府警察局善化分局交通分隊
    道路交通事故肇事人自首情形紀錄表1 份在卷可按，係對於
    未發覺之罪自首而受裁判，請依刑法第62條前段規定酌減其
    刑。
四、依刑事訴訟法第251條第1項提起公訴。
    此　致
臺灣臺南地方法院中　　華　　民　　國　　109 　年　　2 　
　月　　17　　日檢察官　陳于文本件證明與原本無異中　　華
　　民　　國　　109 　年　　2 　　月　　24　　日書記官  
李美惠附錄本案所犯法條全文：修正前中華民國刑法第284條第1
項前段（過失傷害罪）因過失傷害人者，處 6 月以下有期徒刑
、拘役或 5 百元以下罰金，致重傷者，處 1 年以下有期徒刑、
拘役或 5 百元以下罰金。從事業務之人，因業務上之過失傷害
人者，處1 年以下有期徒刑、拘役或1 千元以下罰金，致重傷者
，處3 年以下有期徒刑、拘役或2 千元以下罰金。